【裁判字號】    98,訴,1676
【裁判日期】    990604
【裁判案由】    損害賠償等
【裁判全文】
臺灣臺北地方法院民事判決              98年度訴字第1676號
原      告  甲○○
訴訟代理人  謝秉原律師
被      告  丙○○
上列當事人間請求損害賠償等事件，本院於中華民國99年5月20
日言詞辯論終結，判決如下：
    主      文
被告應給付原告新臺幣拾玖萬柒仟元，及自民國九十八年五月
八日起至清償日止，按年息百分之五計算之利息。
原告其餘之訴駁回。
訴訟費用由被告負擔三分之二，餘由原告負擔。
本判決得假執行。但被告以新臺幣拾玖萬柒仟元，為原告預供
擔保，得免為假執行。
原告其餘假執行之聲請駁回。
    事實及理由
壹、程序方面
    本件被告經合法通知，未於言詞辯論期日到場，亦核無民事
    訴訟法第386條所列各款情形，應依原告之聲請，由其一造
    辯論而為判決。
貳、實體方面
一、原告主張：被告為裝潢設計工程承包商，兩造於民國98年4
    月6日簽立裝潢設計工程承攬合約書（下稱系爭工程合約）
    ，約定由被告承攬臺北市○○路17之1號7樓之房屋（下稱系
    爭房屋）之裝潢設計工程（下稱系爭工程），施工期間自98
    年4月10日起至98年7月10日止，工程總價為新臺幣（下同）
    105萬元。嗣原告於98年4月8日即依系爭工程合約第6條第1
    項給付簽約金40萬元及復電費用9,000元予被告。然自簽立
    系爭工程合約後至正式施工前，就系爭工程尚有若干細節，
    例如系爭房屋尚有業主物品，何者需保留？何者可當廢棄物
    ？均需待原告確認現場留置物如何處置決定，且亦有若干施
    工前之準備工作，例如被告於施工前會先復水及復電，並於
    復水及復電完成後開工及進場施工前，會先行通知原告。詎
    被告於98年4月11日並未先行復水復電，亦未通知原告將進
    場施工，亦未先徵詢原告系爭房屋所留置之業主物品應如何
    處理，便冒然進場施工，且未得原告同意便將工程地點兩組
    梢楠木材質之古董床（下稱系爭床組）當廢棄物敲毀，原告
    於98年4月11日下午前往工程地點始知悉前情，仍請求被告
    依系爭工程合約履行，惟被告拒絕改善施工瑕疵也拒絕履行
    系爭工程合約，並要求原告應另行支付被告30萬元停工損失
    始願意復工。由於被告施作工程未依系爭工程合約進行，且
    經原告告知施工瑕疵並請求更正後，仍未更正施工瑕疵且拒
    絕復工，原告遂於98年5月6日依系爭工程合約第10條第3項
    約定及民法第256條規定解除系爭工程合約。原告既已解除
    系爭工程合約，依民法第259條規定，被告自應返還簽約金
    40萬元及復電費用9,000元，並附加自受領時起之利息。另
    被告未經原告同意，即將系爭房屋內之系爭床組損毀，造成
    原告之財產損害，依民法第184條第1項前段之規定，請求被
    告賠償每組10萬元，兩組共計20萬元之損害。爰依系爭工程
    合約第10條第3項、民法第259條、第184條第1項前段之規定
    提起本訴。並聲明：(一)被告應給付原告409,000元，及自98
    年5月8日起至清償日止，按年息5％計算之利息。(二)被告應
    給付原告20萬元，及自起訴狀繕本送達翌日起至清償日止，
    按年息5％計算之利息。(三)願供擔保請准宣告假執行。
二、被告則以：被告於簽立系爭工程合約前即告知原告，應於98
    年4月10日前應將系爭房屋內之物品搬離，若未搬離，即當
    作廢棄物處理。原告固有委請訴外人乙○○告知被告勿拆除
    工程地點中之系爭床組，惟乙○○並未告知被告，被告遂於
    98年4月11日進入系爭房屋拆除系爭床組等留置物，然依裝
    潢工程本應拆除阻礙物後始能進行，故被告進行拆除作業並
    無過失。至於復水部分，並非被告之義務，至於復電部分，
    因系爭房屋已10年未用電，故復電須取得系爭房屋所有權人
    之電費單等證件及印章，惟原告並未交付上開證件及印章予
    被告，被告無法辦理復電。詎原告於系爭床組拆除後，即主
    張解除系爭工程合約，亦不同意被告復工，自不得對被告行
    使契約解除權及損害賠償請求權。又縱認原告得請求被告返
    還復電費用9,000元及簽約金40萬元，惟復電費用部分，應
    扣除3,000元之復電成本，原告僅得請求返還6,000元，至簽
    約金部分，亦應扣除被告因承攬系爭工程已支出之費用即發
    包予小包28萬元，請小工施作拆除工程12,000元等語，資為
    抗辯。並聲明：(一)原告之訴駁回。(二)如受不利之判決，願供
    擔保請准宣告免為假執行。
三、兩造不爭執事項
  (一)兩造於98年4月6日簽訂原證一之系爭工程合約，約定由被告
    承攬施作系爭工程，施工期限自98年4月10日起至98年7月10
    日止，工程總價105萬元（本院卷第12頁）。
  (二)原告於98年4月8日給付被告簽約金40萬元及復電費用9,000
    元（本院卷第15頁、第16頁）。
  (三)被告於98年4月11日將原放置在系爭房屋內之系爭床組拆除
    。
  (四)原告前曾委託律師寄發原證五號之律師函予被告，表示解除
    系爭工程合約，並要求被告返還400,000元及自98年4月9日
    起至還款日止按年息5％計算之利息，及賠償古董床毀損之
    損失，該律師函於98年5月7日送達被告之住居所（本院卷第
    20頁、第21頁）。
四、得心證之理由：
    本件原告主張被告施作工程未依系爭工程合約進行，且經原
    告告知施工瑕疵並請求更正後，仍未更正施工瑕疵且拒絕復
    工，遂於98年5月1日發函解除系爭工程合約，並請求返還簽
    約金及復電費用；又被告未經原告同意，即將系爭房屋內兩
    組梢楠木材質之古董床組損毀，造成原告之財產損害，並請
    求被告負侵權行為損害賠償責任；則為被告所否認，並以前
    詞置辯，是本件所應審究者為：(一)原告解除系爭工程合約，
    是否合法有據？(二)被告將系爭床組拆解，是否故意或過失而
    不法侵害原告之權利？若被告應負損害賠償責任，金額以若
    干為適當？茲分別論述如下：
  (一)原告已合法解除系爭工程合約
  1.按系爭工程合約第10條第3項約定：「工程進行中甲方發現
    工程之材料或施工與本合約不符時，應即通知乙方更正，乙
    方應邀同甲方查驗更正之，甲方如怠為通知乙方更正，則視
    為甲方同意變更；若查驗屬實而乙方經甲方通知而不為更正
    時，甲方得主張解除合約。」（本院卷第13頁），又契約解
    除時，當事人雙方回復原狀之義務，除法律另有規定或契約
    另有訂定外，依左列之規定：一、由他方所受領之給付物，
    應返還之。二、受領之給付為金錢者，應附加自受領時起之
    利息償還之。三、受領之給付為勞務或為物之使用者，應照
    受領時之價額，以金錢償還之。四、受領之給付物生有孳息
    者，應返還之。五、就返還之物，已支出必要或有益之費用
    ，得於他方受返還時所得利益之限度內，請求其返還。六、
    應返還之物有毀損、滅失或因其他事由，致不能返還者，應
    償還其價額，民法第259條定有明文。
  2.本件原告主張被告於進行系爭工程施工時，因並未先行復水
    復電、未通知原告、亦未先徵詢原告系爭房屋所留置之物品
    應如何處理即進場施工，已違反系爭工程合約之約定等語。
    經查，系爭工程合約並未約定被告應先復水復電、被告需先
    通知原告後、被告需先詢問原告系爭房屋留置之應如何處理
    後始得開工；參以，系爭工程合約第4條約定：「施工期限
    ：自98年4月10日起至98年7月10日止。」，足見兩造業已約
    定施工期間係自98年4月10日開始，被告並無先通知原告後
    始得進場施工之義務，而被告於98年4月11日進場施工並未
    違反系爭工程合約之約定；再者，乙○○於臺灣臺北地方法
    院檢察署98年度偵字第13017號案件中具結證稱：「（簽約
    前有無說期限內要把東西搬走，否則會全部清走？）有，簽
    約前郭有跟王說在4月10日前把東西移走，甲○○說屋子中
    的紙箱打包好的他要，但還沒移走。」，業經本院調閱上開
    偵查卷宗核閱屬實，足見被告業已告知原告於98年4月10日
    前應將系爭房屋內物品清空，則被告於98年4月11日進場施
    工即無再詢問系爭房屋內物品應如何處理之必要。是原告自
    不得以被告未先行復水復電、未通知原告、亦未先徵詢原告
    系爭房屋所留置之物品應如何處理即進場施工，即主張解除
    系爭工程合約。惟，兩造因上開糾紛，原告因而要求被告暫
    時停工，嗣原告要求被告再次進場施作，然被告要求原告需
    另行支付30萬元之復工費用始願復工（本院卷第57頁反面）
    ，被告此一要求顯已違反系爭工程合約之約定，蓋系爭工程
    合約第6條約定：「付款辦法：依下列方式為之：（1）簽訂
    合約書時，甲方（即原告）即付簽約金40萬元。（2）工程
    進行至二分之一時，甲方再付35萬元。（3）工程完工時，
    甲方再付32萬元。（4）驗收完畢後付清尾款3萬元。」（本
    院卷第12頁），原告已依約給付被告簽約金，被告僅施工1
    日，卻要求原告再給付30萬元始願復工，顯已違反系爭工程
    合約之約定，亦經原告多次要求後仍不願復工，原告自得依
    系爭工程合約第10條第3項約定主張解除契約。是原告於98
    年5月1日委請律師寄發存證信函予被告主張解除契約，被告
    亦已於98年5月7日收受該存證信函（本院卷第20頁、第21頁
    ），原告自已合法解除系爭工程契約。
  3.再查，原告業已於簽定系爭工程合約時給付被告簽約金40萬
    元及復電費用9,000元（本院卷第15頁、第16頁），於原告
    合法解除契約後，被告原應將受領之409,000元返還予原告
    ，惟被告於98年4月11日進場施工時，業已施作拆除工程，
    被告已將該筆費用12,000元支付予施作該工程之小工（本院
    卷第64頁），則被告應返還予原告之金額自應扣除該筆拆除
    費用，是被告依民法第259條規定僅需將受領之397,000元返
    還予原告。至被告雖辯稱尚應扣除其已支付予小包之28萬元
    及復電預付金3,000元云云，惟被告僅施工1日，並僅進行拆
    除工程，其餘工程皆未施作，亦尚未為原告辦理復電，原告
    並未因此受有任何利益，自不得予以扣除。又依民法第259
    條第2款規定，受領之給付為金錢者，應附加自受領時起之
    利息償還之，而被告係於98年4月8日即受領簽約金40萬元及
    復電費用9,000元（本院卷第15頁、第16頁），則原告請求
    被告應自98年5月8日起給付法定遲延利息，亦有理由。是以
    ，原告請求被告應給付原告397,000元，及自98年5月8日起
    至清償日止，按年息5％計算之利息，洵屬有據，應予准許
    。
  (二)被告將系爭床組拆除並未故意或過失不法侵害原告之權利
  1.按因故意或過失，不法侵害他人之權利者，負損害賠償責任
    ，民法第184條第1項前段定有明文。又所謂故意係指行為人
    對於構成侵權行為之事實，明知並有意使其發生或預見其發
    生，而其發生並不違背其本意而言；而過失之有無，應以是
    否怠於善良管理人之注意為斷者，茍非怠於此種注意，即不
    得謂之有過失，最高法院19年上字第2746號判例可資參照。
    若其行為並無故意或過失，或其行為與損害之間無相當因果
    關係者，均無令負侵權行為損害賠償責任之可言。另當事人
    主張有利於己之事實者，就其事實有舉證之責任，民事訴訟
    法第277條前段定有明文。而民事訴訟如係由原告主張權利
    者，應先由原告負舉證之責，若原告先不能舉證，以證實自
    己主張之事實為真實，則被告就其抗辯事實即令不能舉證，
    或其所舉證據尚有疵累，亦應駁回原告之請求，最高法院17
    年上字第917號判例可資參照。
  2.經查，訴外人乙○○於臺灣臺北地方法院檢察署98年度偵字
    第13017號案件中具結證稱：「（在簽約時甲○○有無說不
    要拆二個床組？）沒有。」、「（為何甲○○說那二個床組
    不要拆，卻被丙○○拆除？）簽完約之後，甲○○請我轉告
    丙○○不要拆二個床組，但是我工作一忙忘記轉告，所以丙○○就拆了。」，業經本院調閱上開偵查卷宗核閱屬實，足
    見兩造於簽訂系爭工程合約時，並未約定系爭床組不要拆除
    ，而係事後告知乙○○系爭床組不要拆除，然乙○○卻未將
    此事轉告被告，則被告自無從知悉原告要求系爭床組不要拆
    除之事實，難認被告有何故意或過失不法侵害原告權利之行
    為。是以，原告主張被告不法侵害原告之財產權，請求被告
    賠償系爭床組20萬元之損害，即屬無據，應予駁回。
五、綜上所述，原告業已合法解除系爭工程合約，扣除被告施作
    拆除工程之費用12,000元後，被告應將受領之397,000元返
    還予原告。另被告並不知系爭床組不要拆除之事實，並無故
    意或過失侵害原告之權利，原告自不得請求被告負侵權行為
    之損害賠償責任。從而，原告依系爭工程合約第10條第3項
    及民法第259條規定，請求被告應給付原告397,000元，及自
    98年5月8日起至清償日止，按年息5％計算之利息，為有理
    由，應予准許。至逾此部分之請求，為無理由，應予駁回。
六、本件原告勝訴部分，陳明願供擔保，請求宣告假執行，惟所
    命給付之金額未逾50萬元，爰依民事訴訟法第389條第1項第
    5款規定，職權宣告假執行。而被告陳明願供擔保請准宣告
    免為假執行，核無不合，爰酌定相當之擔保金額，予以准許
    。原告其餘假執行之聲請，因訴之駁回而失所依據，不應准
    許，併予駁回。
七、本件事證已臻明確，兩造其餘攻擊防禦方法核與判決結果不
    生影響，爰不另一一論述，併此敘明。
八、據上論結，本件原告之訴一部為有理由，一部為無理由，依
    民事訴訟法第385條第1項前段、第79條、第389條第1項第5
    款、第392條第2項，判決如主文。
中    華    民    國    99    年    6     月    4     日
                  民事第四庭    審判長法  官  周祖民
                                      法  官  鄧德倩
                                      法  官  林怡伸
以上正本係照原本作成
如對本判決上訴，須於判決送達後20日內向本院提出上訴狀
中    華    民    國    99    年     6    月    4    日
                                      書記官  施若娟

司法院資訊處製作；財團法人民間司法改革基金會備份。
